臺灣高等法院高雄分院民事判決　　　　　　　　　　　九十三年度上字第一一九號
　　　上　訴　人　丙○○○
　　　訴訟代理人　乙○○
　　　被上訴人　　丁○○
　　　訴訟代理人　甲○○
當事人間請求損害賠償事件，上訴人對於中華民國九十三年四月三十日臺灣高雄地方
法院九十三年度訴字第四四三號第一審判決提起上訴，本院於九十三年十一月二十四
日辯論終結，判決如下：
      主    文
上訴駁回。
第二審訴訟費用由上訴人負擔。
    事實及理由
一、被上訴人未於言詞辯論期日到場，核無民事訴訟法第三百八十六條所列各款情形
    之一，准依上訴人之聲請為一造辯論判決。
二、上訴人起訴主張：上訴人於民國（下同）八十一年三月二十三日，向被上訴人購
    買坐落高雄市○○區○○段五六四之一七七、五六四之一八四、五六四之一六四
    等地號省有出租土地三筆之地上建物，即一九九八建號，門牌號碼為高雄市○○
    ○路一六四號、一六六號二棟（以下簡稱「系爭房屋」）。議定買賣總價金為新
    台幣（下同）一千六百零四萬元，當日即由上訴人付定金一百萬元予被上訴人，
    買賣之債權契約即屬成立。雙方應於八十一年四月三十日前簽立「房屋買賣所有
    權移轉契約書」，並交付總價三分之一，雙方雖去陳素禎代書事務所會合，因被
    上訴人尚未備應備文件，經陳代書從中協調並解釋，因土地尚有法律上問題有待
    解決，要雙方回去考慮，查明完妥，再帶有關證件辦理契約事宜。詎被上訴人竟
    違背上開雙方同意延後辦理之協議，於八十一年五月二日，以存證信函指上訴人
    未於八十一年四月三十日赴約，並催告七日內履行付款簽約，逾期即沒收定金，
    上訴人於同年五月十一日以存證信函回覆駁斥。被上訴人於八十一年五月九日將
    系爭房屋再行出賣給訴外人陳朝松，至八十一年五月十一日始以高雄郵局第三○
    三四號存證信函予上訴人聲明解約，侵害上訴人依民法第一百條所規定之期待權
    ，爰依民法第一百條之規定，請求被上訴人應給付上訴人二百萬元，及其中一百
    萬元自八十一年三月二十四日起至清償日止，按週年利率百分之五計算之利息，
    並其餘一百萬元自起訴狀繕本送達翌日起至清償日止，按週年利率百分之五計算
    之利息。
三、被上訴人則以：上訴人所言與事實不符，且上訴人一再對被上訴人起訴，皆受敗
    訴判決。雙方雖約定於八十一年四月三十日簽約，但上訴人一再以其他理由不簽
    約。至上訴人所提將房屋轉讓給陳朝松，實為陳朝松於八十一年五月九日簽約後
    ，至同年月十一日才付定金一百萬元，且當時並未辦理移轉登記，必須等到法院
    公證後才辦理等語，資為抗辯。
四、原審法院為上訴人敗訴之判決。上訴人提起上訴，請求：（一）原判決廢棄。（
    二）被上訴人應給付上訴人二百萬元，其中一百萬元自八十一年三月二十四日起
    至清償日止，按週年利率百分之五計算之利息。其餘一百萬元自起訴狀繕本送達
    翌日起至清償日止，按週年利率百分之五計算之利息。被上訴人則請求駁回上訴
    。
五、兩造不爭執之事項：（一）兩造於八十一年三月二十三日向被上訴人購買系爭房
    屋，約定價金一千六百零四萬元，上訴人並於當日交付定金一百萬元，並約定於
    八十一年四月三十日前簽立「房屋買賣所有權移轉契約書」。（二）被上訴人於
    八十一年五月十一日以高雄郵局第三０三四號存證信函對上訴人表示解除系爭買
    賣契約。
六、本院判斷：
　(一)上訴人曾以其向被上訴人買受系爭房屋二棟，被上訴人收受定金後將系爭房屋出
  　賣並移轉所有權予他人，而有不能履行之違約情事，依民法第二百四十九條第三
    款規定，訴請被上訴人加倍返還定金二百萬元，前經原審八十二年度訴字第二○
    四號、本院八十二年度上字第三一五號、最高法院八十三年度臺上字第四一四號
    民事判決以買賣契約業經被上訴人合法解除為理由，駁回其訴確定。經本院調取
    上述卷宗審閱無誤。
　(二)按條件者，指法律行為效力之發生或消滅，繫於將來成否客觀上不確定事實；期
  　限者，指法律行為效力之發生或消滅，繫於將來確定發生之事實，均屬法律行為
    之附款。附條件之法律行為當事人於條件成否未定前，若有損害相對人因條件成
    就所應得利益之行為者，負損害賠償責任，民法第一百條固定有明文。然此種期
    待權之侵害，其賠償責任亦須俟條件成就時，方始發生。蓋附條件之法律行為，
    原須俟條件成就時始得主張其法律上之效果，在條件成否未定之前，無從預為確
    定以後因條件成就時之利益，如其條件以後確定不成就，即根本無所謂因條件成
    就之利益，最高法院著有六十九年度臺上字第三九八六號判例足資參照。經查：
  　上訴人係於八十一年三月二十三日與被上訴人合意就其所有之系爭房屋二棟以一
    千六百零四萬元之價額買賣而給付被上訴人定金一百萬元，雙方並約定於八十一
    年四月三十日前成立買賣簽約，此有兩造所不爭執之定金收據乙紙附卷足憑。（
    原審卷第九頁）而兩造上開合意，並未包括系爭房屋所坐落之基地，且於兩造合
　  意約定簽立買賣契約書之八十一年四月三十日，因上訴人要求被上訴人保證該基
    地可以公告現值買到，被上訴人代理人表示無法保證，上訴人故而未簽立買賣契
    約書，並離去，被上訴人及其代理人甲○○嗣於八十一年五月二日發函催告上訴
    人，應於收受催告通知後七日內出面辦理簽立買賣契約書及產權過戶手續，逾期
    即沒收定金一百萬元，惟迄至八十一年五月十一日，上訴人並未出面，僅於同年
    月八日函覆被上訴人，表示已收到被上訴人之催告通知函件，並限被上訴人於一
    個月內提出向省府價購之資料，及就地價加成問題提出解決辦法，被上訴人遂於
    八十一年五月十一日再發函表示依民法第二百五十四條解除兩造間之房屋買賣契
    約，並沒收定金一百萬元等語一節，有兩造不爭執其所自行發出之存證信函影本
    三份在卷可稽。（原審卷第十四至十八頁）。另證人陳素禎亦先後於臺灣高雄地
　  方法院檢察署八十一年度偵字第一七七九八號詐欺案件偵查中及本院結證稱：八
    十一年四月三十日原告（即上訴人）夫妻及被告（即被上訴人）代理人甲○○至
    伊事務所，要求書寫買賣契約書，買方之原告要求賣方保證系爭房屋所占基地可
    以公告現值買到，伊乃居中表示無法保證，因伊事務所占有之基地亦為國有土地
    ，係以公告現值加四成買到者，故實無人可以保證能以公告現值之價格買到，當
    場並建議兩造回去商量好，再寫契約書等語。上訴人之夫乙○○對陳素禎上述證
    述情節亦表示與當日發生之情形相符（見臺灣高雄地方法院檢察署八十一年度偵
    字第一七七九八號詐欺案件偵查卷第六四頁背面，本院八十二年度上字第三一五
    號返還定金事件卷第三四正面及背面第三五頁），又上訴人於高雄地方法院八十
    七年度訴字第五○○號請求損害賠償事件中自承：被告（即被上訴人）及其代理
    人甲○○於八十一年五月二日催告原告（即上訴人）應於收受通知後七日內出面
    辦理簽立買賣契約書及產權過戶手續之存證信函，乃於八十一年五月四日收受（
    見該件原告起訴狀，八十七年度訴字第五○○號卷第六頁背面），是上訴人應於
    八十一年五月十一日前出面簽約並辦理產權過戶，被上訴人又於八十一年五月十
    一日再度發函表示依法解除契約，並沒收定金一百萬元之存證信函，原告亦於同
    一事件中陳述：該存證信函約於八十一年五月十三日、十四日收受等語（見該事
    件卷第五一頁）是以，被上訴人解除契約之意思表示係於八十一年五月十三日或
    同年月十四日到達上訴人而發生效力，自八十一年五月四日起至同月十三日止，
    已逾七日之期限，惟上訴人於此段期間均未出面，僅於同月八日函覆被上訴人，
    表示已收到被上訴人之函件，並限被上訴人於一個月內提出向省府價購之資料，
    及就地價加成問題提出解決辦法。被上訴人因上訴人未於相當之催告期限七日內
    履行契約，乃進而解除契約，自生解除效力。
　(三)上訴人所指被上訴人函催其簽約並辦理產權登記之七日，否則被上訴人將解除契
  　約並沒收定金，顯非客觀上將來不確定發生之事實，殊與條件概念迥異，應為客
    觀上確定發生之事實，即與期限之概念相合，是上訴人主張被上訴人之雙重買賣
    行為，乃屬有損害其因條件成就所應得利益之行為，為無理由。
七、綜上所述，兩造間就系爭房屋買賣契約業已合法解除，且被上訴人函催上訴人七
    日內簽約並辦理產權登記，否則被上訴人將解除契約並沒收金定，應為客觀上確
    定發生之事實，顯非附條件之法律行為，從而，上訴人基於民法第一百條之規定
    ，訴請被上訴人賠償其損害，為無理由。原審為上訴人敗訴之判決，核無不合。
    上訴論旨求予廢棄，為無理由，應予駁回。
八、據上論結：本件上訴為無理由，依民事訴訟法第三百八十五條第一項前段、第四
    百四十九條第一項、第七十八條，判決如主文。
中　　　華　　　民　　　國　　九十三　　年　　 十二 　　月　　　八　　　日
              　　　　臺灣高等法院高雄分院民事第六庭
                                            審判長法  官  許明進
                                                  法  官  李炫德
                                                  法  官  張明振
正本係照原本作成。
如對本判決上訴，須於判決送達後二十日內向本院提出上訴狀，其未表明上訴理由者                                                                            N
，應於上訴後二十日內向本院提出上訴理由書（均須按他造當事人之人數附繕本）。                                                                            N
上訴時應提出委任律師或具有律師資格之人之委任狀，並依附註條文規定辦理。                                                                                N
                                                  書記官  呂素珍
中　　　華　　　民　　　國　　九十三　　年　　 十二 　　月　　　十　　　日
附註：                                                                                                                                                N
民事訴訟法第四百六十六條之一：                                                                                                                        N
對於第二審判決上訴，上訴人應委任律師為訴訟代理人，但上訴人或其法定代理人具                                                                            N
有律師資格者，不在此限。                                                                                                                              N
上訴人之配偶、三親等內之血親、二親等內之姻親，或上訴人為法人、中央或地方機                                                                            N
關時，其所屬專任人員具有律師資格並經法院認為適當者，亦得為第三審訴訟代理人。                                                                          N
第一項但書及第二項情形，應於提起上訴或委任時釋明之。                                                                                                  E
                                                                        Ｆ
